臺灣高等法院民事判決　九十年度上易字第四五○號
　　　上　訴　人　　準盈纖維股份有限公司
　　　法定代理人　　陳黃明
　　　被　上訴人　　甲○○
右當事人間請求給付資遣費等事件，上訴人對於中華民國九十年四月二十五日臺灣桃
園地方法院八十九年度勞訴字第三七號第一審判決提起上訴，本院判決如左：
    主    文
上訴駁回。
第二審訴訟費用由上訴人負擔。
    事實及理由
一、被上訴人主張：被上訴人自民國（下同）七十七年九月十六日起任職於上訴人公
    司，惟上訴人卻於八十九年七月一日下班後，無故將被上訴人予以解職，被上訴
    人已繼續工作十一年九個月零十五天，然上訴人卻未於三十日前預告被上訴人即
    率予終止勞動契約，爰依勞動基準法第十六條第一項第三款及第三項、第十七條
    第一、二款之規定，請求上訴人給付預告工資新台幣（下同）六萬五千六百八十
    元、資遣費七十七萬七千二百十三元，及八十九年七月一日之薪資二千一百八十
    九元，合計八十四萬五千零八十二元及其遲延利息等情。並聲明：駁回上訴人之
    上訴。
二、上訴人則以：上訴人並未於上開時日無故將被上訴人解職，係因被上訴人「侮辱
    董事長」、「擅離職守」、「連續曠工達三日以上」等之因素始予解僱，符合勞
    動基準法第十二條第二款、第六款之終止勞動契約理由，且被上訴人事後自行搬
    離宿舍離職，故上訴人無須給付被上訴人預告工資、資遣費等語，資為抗辯。並
    聲明：(一)原判決廢棄。(二)右廢棄部分，被上訴人在第一審之訴及其假執行之聲請
    均駁回。(三)如受不利判決，請准上訴人願供擔保，免為假執行。（原審為上訴人
    全部敗訴之判決，上訴人不服提起上訴）。
三、兩造不爭之事實：被上訴人主張其自七十七年九月十六日起任職於上訴人公司迄
    八十九年七月一日止，兩造間因勞資糾紛，業經桃園縣政府勞資爭議調解委員會
    進行調解等情，有被上訴人提出之調解紀錄影本一份在卷足憑，復為上訴人所不
    爭執。
四、按「非有左列情事之一者，雇主不得預告勞工終止勞動契約：勞工對於所擔任之
    工作確不能勝任時」；再按「雇主依第十一條終止勞動契約者，其勞工繼續工作
    三年以上者，需於三十日前預告之、雇主未依規定期間預告而終止契約者，應給
    付預告期間之工資」，勞動基準法第十一條第五款、第十六條第一項第三款及第
    三項分別定有明文。被上訴人主張自七十七年起任職於上訴人公司，上訴人於八
    十九年七月一日以被上訴人對於所擔任之工作確不能勝任為由將被上訴人免職之
    事實，業據其提出上訴人公司八十九年七月二十八日致桃園縣政府函一份為證，
    核與證人即桃園縣政府勞工局承辦人員曾敏理所證相符，並有上訴人向桃園縣政
    府勞工局提出之被上訴人不能勝任工作之異常報告書、應付帳款明細表、客訴處
    理表等影本可證（請見本審卷第五六頁至第五七頁；第六一頁至第七五頁）。上
    訴人否認將被上訴人解雇，辯稱：八十九年七月一日董事長口頭上說被上訴人不
    適任主管工作叫他不用做了，意思是要降原告級云云。惟查上訴人於八十九年七
    月二十八日致桃園縣政府函中說明內詳載：因被上訴人對於所擔任之工作不能勝
    任，遂予以免職等語，此有上訴人八十九年七月二十八日致桃園縣政府函一份足
    憑，且為上訴人所不爭執，再參照上訴人所提其他抗辯事由（如：主張被上訴人
    辱罵董事長及曠職，而終止勞動契約），亦可佐證上訴人非僅欲免除被上訴人主
    管職務而已，上訴人前開抗辯自不足採。上訴人又辯稱：八十九年七月一日下午
    ，當時尚未下班，上訴人公司董事長陳黃明帶客戶到公司，卻正見被上訴人與同
    事在吵鬧，甚至快要動武，董事長非常生氣，就斥責其二人出去，不料，被上訴
    人竟口出不雅之語侮辱董事長，並當天（八十九年七月一日）即擅離職守，且日
    後連續多日均「曠職」未來上班，被上訴人在七月十日之前，一直曠職都沒來上
    班，直到七月十一日被上訴人才搬離宿舍，上訴人並未在七月一日下令解僱被上
    訴人，上訴人係基於被上訴人「侮辱董事長」、「擅離職守」、「連續曠工達三
    日以上」等之因素始予解僱，符合勞動基準法第十二條第一項第二、六款終止勞
    動契約之事由云云。惟為上訴人所否認，被上訴人依民事訴訟法第二百七十七條
    前段規定，應就有利於己之積極事實，負舉證責任。證人馮渝生雖證稱：「我是
    上訴人準盈纖維股份有限公司的總務經理。八十九年七月一日董事長和甲○○發
    生事情時候我有在現場，但是有一些距離，當時是幾點鐘我不確定，但是有紀錄
    可查。當時是上班時間，從我做的位置距離大約有七、八公尺，當時情形是甲○
    ○要離開的時候我有聽到一聲『幹』，但我不確定是否甲○○罵的，後來我沒有
    聽到其他的話」等語。既然證人無法確定「幹」是否被上訴人所罵，即無法證明
    被上訴人辱罵上訴人之董事長。按雇主依前項第二款（即對於雇主、雇主家屬、
    雇主代理人或其他共同工作之勞工，實施暴行或有重大侮辱之行為者）及第六款
    （即無正當理由繼續曠工三日，或一個月內曠工達六日者）規定終止契約者，應
    自知悉其情形之日起，三十日內為之，勞動基準法第十二條第二項規定甚明。被
    上訴人否認上訴人係以前開事由解僱被上訴人，上訴人就此有利於己之積極事實
    ，自應負舉證責任。上訴人對於其未以書面通知被上訴人係以勞動基準法第十二
    條第一項第二款、第六款終止契約並不爭執，惟抗辯：在桃園縣政府第一次協調
    會上有口頭表示云云，但證人曾敏理證稱：時隔已久，口頭說的已經不記得了（
    請見本審卷第五六頁）等語，上訴人無法舉證以實其說，其抗辯：係以勞動基準
    法第十二條第一項第二款、第六款終止契約云云，自不足採。何況兩造第一次勞
    資爭議協調會議之日期為民國八十九年八月八日，有會議記錄影本可證（請見本
    審卷第六二頁），縱依上訴人之抗辯，被上訴人有辱罵及曠職之事由，自八十九
    年七月一日起算，亦已逾三十日之不變期間，而不得主張。上訴人另抗辯：「證
    人馮渝生作證後回工廠再查閱警衛管制簿，亦肯定證實甲○○確是上班時間內與
    董事長發生辱罵糾紛，有證明書及警衛登記簿為憑」云云，惟前開證物，被上訴
    人否認其真正，上訴人並未舉證以實其說，自不足採。證人馮渝生之證明書係法
    庭外之陳述，並無證據能力；且被上訴人是否在上班時間辱罵上訴人之董事長，
    對判決結果並無影響，已如前述。上訴人又抗辯：「被上訴人於七月一日無故擅
    離職守後，仍住在上訴人公司宿舍十天卻不來上班，人事單位即以曠職處理本案
    ，直到同月十一日被上訴人才搬離開工廠宿舍」云云。被上訴人則主張：被上訴
    人遭解雇後，延至八十九年七月十一日遷離宿舍，實係因被上訴人住宿舍十幾年
    ，家當什物甚多，整理搬遷自須耗費時日，不可能立即遷妥；且被上訴人遭解雇
    時，尚未領到八十九年六月份之薪資，故至八十九年七月十一日領到六月份薪資
    後始搬遷完竣，於時間及情理方面，亦無不妥之處。何況被上訴人何時搬遷完畢
    ，並不影響已遭解雇之事實等語。查被上訴人是否立即搬離宿舍，與被上訴人是
    否被解僱？何時被解僱？係屬二事，不得因被上訴人未搬離宿舍，即推斷被上訴
    人未被解僱。被上訴人既於八十九年七月一日被解僱，即不生曠職問題。且揆諸
    前開說明，該部分之抗辯，亦對判決結果不生影響。
五、上訴人既係以勞動基準法第十一條第五款為由將被上訴人解雇，自應依同法第十
    六條及第十七條之規定給付被上訴人預告工資及資遣費等，茲逐項說明如下：
（一）八十九年七月一日之薪資：被上訴人主張任職上訴人公司期間每日薪資為二千
      一百八十九元（65680÷30＝2189，元以下四捨五入），上訴人尚未給付被上
      訴人八十九年七月一日之薪資，此有薪資明細表一份在卷足憑，上訴人對此亦
      不爭執，被上訴人此部分請求，為有理由，應予准許。
（二）預告工資部分：被上訴人主張：自七十七年九月十六日起至八十九年七月一日
      止任職上訴人公司已達三年以上，上訴人對此亦不爭執，依勞動基準法第十六
      條第一項第三款規定，上訴人應於終止勞動契約前三十日預告之，惟上訴人未
      依規定期間預告而終止契約，故上訴人應依勞動基準法第十六條第三項給付被
      上訴人預告期間三十日之工資即六萬五千六百八十元，被上訴人此部分之請求
      合法，應予准許。
（三）資遣費：被上訴人任職上訴人公司期間共計十一年九個月零十五天，被上訴人
      主張：依勞動基準法第十七條之規定，上訴人應給付被上訴人資遣費共計七十
      七萬七千二百十三元等語。按「雇主依前條終止勞動契約者，應依左列規定發
      給勞工資遣費：一、在同一雇主之事業單位繼續工作，每滿一年發給相當於一
      個月平均工資之資遣費。二、依前款計算之剩餘月數，或工作未滿一年者，以
      比例計給之。未滿一個月者以一個月計」，勞動基準法第十七條定有明文。依
      勞動基準法第二條第四款前段規定，「平均工資」謂計算事由發生之當日前六
      個月內所得工資總額，除以該期間之總日數所得金額。而勞動基準法施行細則
      第二條第一款規定，發生計算事由之當日之工資及日數，均不列入計算平均工
      資。計算平均工資，所稱「六個月」，係指依日曆計算之六個月總日數。則按
      其離職之前一日起算，亦即自八十九年六月三十日起算，溯及至八十九年一月
      一日止為六個月日曆天，共一百八十二天。被上訴人八十九年一月一日起至八
      十九年六月三十日止之薪資共四十萬五千七百六十六元，有上訴人之陳報狀及
      領款收據總表影本可證（請見本審卷第三五頁至第四三頁），被上訴人之平均
      日薪為二千二百二十九元（405766÷182=2229，元以下四捨五入）；平均月薪
      為六萬六千八百七十元（2229×30=66870），被上訴人任職上訴人公司期間共
      十一年九個月零十五天，依法可領之資遣費，共七十九萬一千二百九十五元（
      66870×11+66870÷12×10=791295），被上訴人僅請求七十七萬七千二百十三
      元，為有理由，應予准許。
六、本件事證已臻明確，兩造其餘攻擊、防禦方法及所舉證據，無礙勝負之判斷，爰
    不一一論列，附此敘明。
七、綜上所述，被上訴人主張為可採，上訴人所辯為無可取。被上訴人本於工資、預
    告工資、資遣費請求權，請求上訴人給付八十四萬五千零八十二元（
    2189+65680+777213=845082）及自起訴狀繕本送達翌日即八十九年十一月二十四
    日起至清償日止按年息百分之五計算之利息，為有理由，應予准許。原審判命上
    訴人如數給付，並依聲請准供擔保宣告假執行，於法並無不合。上訴意旨指摘原
    判決不當，求予廢棄改判，為無理由，應予駁回。
八、據上論結，本件上訴為無理由，依民事訴訟法第四百四十九條第一項、第七十八
    條，判決如主文。
中　　　華　　　民　　　國　　九十一　　年　　　一　　　月　  　八  　　日
                              民事第十二庭
                          　　　　審判長法　官　林　丁　寶
                          　　　　　　　法　官　高　鳳　仙
                          　　　　　　　法　官　林　恩　山
右正本係照原本作成。
不得上訴。
中　　　華　　　民　　　國　　九十一　　年　　　一　　　月　  　八  　　日
　　　　　　　　　　　　　　　　　　　　書記官  周　淑　靜
